臺灣苗栗地方法院刑事判決
111年度金簡上字第6號
上  訴  人  
即  被  告  鍾雅崴


選任辯護人  林明坤律師
上列被告因違反洗錢防制法等案件，不服本院民國110 年12 月3
0日110年度苗金簡字第147 號刑事簡易判決（聲請簡易判決處刑
案號：110 年度偵字第4905號），提起上訴，復經檢察官移送併
辦（案號：111年度偵字第3892號），本院管轄之第二審合議庭
判決如下：
    主  文
原判決撤銷。
鍾雅崴幫助犯洗錢防制法第十四條第一項之一般洗錢罪，處有期
徒刑肆月，併科罰金新臺幣柒萬元，罰金如易服勞役，以新臺幣
壹仟元折算壹日。
    犯罪事實
一、鍾雅崴知悉一般人蒐取他人金融機構帳戶之行徑，常係為遂
    行詐欺取財犯罪之需要，以便利收受並提領贓款，俾於提領
    後遮斷資金流動軌跡以逃避國家追訴、處罰，而預見提供自
    己金融機構帳戶之存摺、金融卡及密碼供他人使用，他人有
    將之用於詐欺取財及洗錢犯罪之可能，竟仍不違背其本意，
    基於幫助詐欺取財及隱匿犯罪所得去向之不確定故意，於民
    國110年4月21日上午9時45分許，在苗栗縣頭份市中正二路
    統一超商，將其所申辦之國泰世華商業銀行帳號000-000000
    0000000000號帳戶（下稱國泰銀行帳戶）、第一商業銀行股
    份有限公司帳號00000000000號帳戶（下稱第一銀行帳戶）
    、台新國際商業銀行股份有限公司帳號00000000000000號帳
    戶（下稱台新銀行帳戶）之存摺及金融卡均寄送給真實姓名
    年籍均不詳之詐欺犯罪者使用，並告知該詐欺犯罪者密碼。
    嗣該詐欺犯罪者取得國泰銀行帳戶、第一銀行帳戶、台新銀
    行帳戶之存摺及提款卡（含密碼）後，即意圖為自己不法之
    所有，分別於㈠於110年4月22日21時56分許，撥打電話予孔
    繁珮，佯稱為書局人員，因作業疏失輸入錯誤，需操作提款
    機更正消費項目問題云云，致孔繁珮陷於錯誤，詐欺犯罪者
    之指示，先後於110年4月23日19時18分、翌(24)日0時3分許
    ，分別將新臺幣(下同)20萬10元、19萬9981元匯入國泰銀行
    帳戶內，旋即由提領一空。㈡於110年4月21日後某不詳時日
    ，撥打電話予陳雈純，佯稱係「遠東國際商業銀行股份有限
    公司」某專員，告以因遭盜刷信用卡款項，需轉帳金錢至行
    政院金融監督管理委員會所認證之網路銀行帳戶以供確認訊
    息云云，致使陳雈純不疑有詐，因之陷於錯誤，依照詐欺犯
    罪者之指示，於110年4月23日22時42分許，藉由網路銀行跨
    行轉帳之方式，轉帳4萬9,987元至第一銀行帳戶內，嗣後該
    等款項旋即遭致提領一空。㈢於110年4月23日22時13分許，
    撥打電話予劉豐毅，佯稱係「誠品網路書店」客服人員，告
    以其先前經由網路購買包包商品，因作業疏失而誤刷4筆訂
    單，將自金融帳戶扣款，並行將由銀行人員聯繫解除扣款設
    定事宜云云。其後，復由自稱為銀行客服人員之詐欺犯罪者
    撥打電話予劉豐毅，要求操作以解除扣款設定事項，並提供
    第一銀行及台新銀行帳戶以供操作，致使劉豐毅不疑有他，
    因之陷於錯誤，依該詐欺犯罪者之指示，先後於同日23時31
    分許，以自動櫃員機跨行轉帳之方式，轉帳2萬9,987元至第
    一銀行帳戶，及於同日23時56分許及翌（24）日0時10分許
    ，藉由網路銀行跨行轉帳之方式，各轉帳4萬9,987元、4萬9
    ,987元（均另加計手續費15元）至台新銀行帳戶內，嗣後該
    等款項旋即遭致提領一空而隱匿其去向。嗣因孔繁珮、陳雈
    純、劉豐毅事後發覺受騙報警處理，始循線查知上情。
二、案經孔繁珮、陳雈純、劉豐毅告訴及屏東縣政府警察局枋寮
    分局、苗栗縣警察局頭份分局報請臺灣苗栗地方檢察署檢察
    官聲請簡易判決處刑及移送併辦。　　
    理   由
一、被告上訴意旨略以：
  ㈠被告固不否認有如公訴人所指摘提供帳戶資料之行為，然對
    於主觀上是否具有基於幫助他人詐欺取財之間接故意 （或
    稱不確定故意）乙情，則予以否認。至於所持理由則如下所
    述：
　⒈環顧現今社會經濟狀況，有信用瑕疵之民眾貸款誠屬不易，
    而需款孔急者，為求順利獲取貸款，對於代辦貸款者之要求
    ，多會全力配合。詐欺集團利用需款孔急之民眾急於獲得貸
    款之心理，藉此詐取金融帳戶資料者，時有所聞，故在信用
    不佳、經濟困難情形下，實難期待一般民眾均能詳究細節、
    提高警覺而避免遭詐騙、利用。而近來因人頭帳戶取得日益
    困難，詐欺集團為取得人頭帳戶，或以金錢收購，或以詐騙
    方式取得，欺罔方式千變萬化，若一般人會因詐欺集團成員
    言詞相誘而陷於錯誤，進而交付鉅額財物，則金融帳戶之持
    有人亦有可能因相同原因陷於錯誤，並交付金融帳戶之存摺
     、金融卡、密碼，自不能徒以客觀合理之智識經驗為基準
    ，遽推論被告必具相當警覺程度，而對構成犯罪之事實必有
    預見。
　⒉細繹原審法院逕以本案被告僅憑不詳之人提供之片面資訊 情
    況下，即貿然寄交本案帳戶之提款卡，要與一般正常貸款過
    程迥異，顯見被告嚴重輕忽，而未以認真、謹慎態度面對貸
    款之行為，其主觀上自難謂無「故意」可言之論斷，似非無
    見。惟綜觀實務上確有不肖代辦業者向資力信用較差民眾陳
    稱可以製造金融帳戶存款紀錄以順利申貸者，被告當時因需
    錢孔急，因恐無法向銀行順利獲貸，認其既非依循一般正常
    管道向銀行提出申請，故就相關貸款流程未予詳查，實有可
    能。從而，於現行法未將單純提供帳戶行為，專設刑事處罰
    明文，本案被告疏於查證對方真實身分及取得帳戶資料之目
    的，即將其個人帳戶金融卡、密碼等資料寄出，固有失慮之
    處，然亦難僅因被告未能識破本次申辦貸款過程與向銀行業
    者申辦過程存有差異，即認被告有幫助詐欺取財之不確定故
    意。而參照本案被告係一中、低收入戶，且於案發時亟需一
    筆金錢以解決家中經濟困頓之窘境，然礙於之前仍欠銀行卡
    債計達有4 0 餘萬元之債務，是在求助無門之狀況下，被告
    為解決燃眉之急，當下遂誤信代辦業者所謂透過「美化帳戶
    」之方式即可順利獲得銀行貸款之說法，是被告確係有資金
    之需求而提供帳戶予代辦業者（參被告供稱：「我在110年3
    、4月間收到可以辦代辦貸款的簡訊，我就加LINE與對方連
    絡，當時經濟因素想要借20萬元，對方要我提供存摺、工作
    證明、年資等等。」），且不具有誠如公訴人所指摘之幫助
    詐欺之不確定故意（參被告供稱：「因為對方說是代辦公司
    ，可以用另一種方式包裝帳戶，就是讓他們將錢存進去我帳
    戶裡面製造金流，這樣送件可以讓銀行評分比較高」、「因
    為我不知道對方是詐騙集團」），否則被告何以在4/26接獲
    第一銀行通知所屬銀行帳戶可能遭不法利用之情形後，即前
    往轄區派出所報案處理？因此綜觀原審法院逕以「被告與其
    交付本案帳戶之詐騙犯罪者雖僅係透過通訊軟體LINE互 相 
    聯 繫 ，惟被告未為任何查證，僅憑通訊 軟 體 LINE即貿
    然寄交本案帳戶之提款卡，其主觀上非不能預見提供金融帳
    戶供他人使用，可能淪為他人實施財產犯罪之工具，金流經
    由人頭帳戶被提領後將產生追溯困難之情，仍提供本案帳戶
    資料以利洗錢實行，應成立幫助洗錢罪。」云云之有罪論斷
    ，依上所述，容有認事用法違誤之情事。
　⒊再者，交付金融機構帳戶之人是否成立幫助詐欺取財罪，既
    因有上開受詐騙或輾轉而交付金融機構帳戶之存摺、金融卡
    及密碼之可能，基於無罪推定原則，就提供帳戶者，是否確
    係基於直接故意或間接故意而為幫助詐欺，自應從嚴審慎認
    定 ，倘提供帳戶有可能是遭詐騙所致，或其迂迴取得者之
    使用已逸脫提供者原提供用意之範圍，而為提供者所不知並
    無法防範，信而有徵者，於此等情形，對其幫助犯罪故意之
    認定，無法確信係出於直接故意或間接故意為之，而仍有合
    理懷疑存在時，自應為有利於行為人之認定，以免有違無罪
    推定原則。
  ㈡綜上，除詳予斟酌原審判決具有上述認事用法違誤之情事外
    ，並准將原判決予以撤銷，另改諭知被告無罪等語。　　
二、關於被告、辯護人、檢察官於本院審判期日中對本院所提示
    之被告以外之人審判外之供述，包括供述證據、文書證據等
    證據，就證據能力均未表示爭執，而迄至言詞辯論終結前亦
    未再聲明異議，經核亦無顯有不可信之情況與不得作為證據
    之情形，本院審酌上開證據資料製作時之情況，尚無違法不
    當及證明力明顯過低之瑕疵，認為以之作為證據應屬適當，
    是依刑事訴訟法第159 條之5 第2 項規定，本院所引用之供
    述證據及文書證據等，如下揭所示，均有證據能力，合先敘
    明。
三、訊據被告固不否認其所有國泰銀行帳戶、第一銀行帳戶、台
    新銀行帳戶之提款卡及密碼，經詐欺犯罪者於上開犯罪事實
    欄所載之時間對各該被害人施以詐術，致各該被害人陷於錯
    誤，因而匯款上揭金額至上開帳戶之事實，惟矢口否認有何
    幫助詐欺、幫助洗錢之犯行，並以前詞置辯。
四、本院查：
  ㈠被告確有開立上開帳戶，嗣上開帳戶於上開犯罪事實欄所載
    之時間遭不詳人士用以詐欺該被害人，致該被害人因而陷於
    錯誤，依其指示將遭詐欺之金額如數匯入被告所有上開帳戶
    內，旋遭提領一空等節，業據證人即被害人孔繁珮、陳雈純
    、劉豐毅於警詢時指述明確無訛，並有臺北市政府警察局中
    山分局中山一派出所受理詐騙帳戶通報警示簡便格式表、内
    政部警政署反詐騙諮詢專線紀錄表、金融機構聯防機制通報
    單、臺北市政府警察局中山分局中山一派出所受理各類案件
    紀錄表、臺北市政府警察局中山分局中山一派出所受(處)理
    案件證明單匯款交易紀錄截圖、國泰世華商業銀行存匯作業
    管理部110年6月3日國世存匯作業字第1100089185號函暨所
    附之客戶基本資料及帳戶交易明細、網路銀行交易明細資料
    、內政部警政署反詐騙諮詢專線紀錄表、桃園市政府警察局
    龜山分局大華派出所受理詐騙帳戶通報警示簡便格式表、行
    動電話通訊畫面翻攝照片、郵政自動櫃員機交易明細表影本
    、網路銀行交易結果通知資料、內政部警政署反詐騙諮詢專
    線紀錄表、臺南市政府警察局佳里分局佳里派出所受理詐騙
    帳戶通報警示簡便格式表、第一銀行頭份分行110年5月25日
    一頭份字第00070號函暨所附客戶基本資料、存摺存款客戶
    歷史交易明細表、台新銀行110年6月4日台新作文字第11012
    888號函暨所附交易明細資料（偵4905卷第24頁、第27頁、
    第29頁、第31頁至32頁、第34頁、第40頁至43頁及偵3892卷
    第30頁至31頁、第33頁、第40頁至48頁、第52頁至57頁）附
    卷可佐，而此部分事實復為被告所不爭執，足認被告所開立
    上揭帳戶，確已供詐欺犯罪者作為詐欺取財、洗錢犯行之匯
    款、提款所用。
　㈡被告上開交付帳戶存摺、提款卡及其密碼之行為，確有幫助
    詐欺、幫助洗錢之不確定故意，茲分述如下：
　⒈按金融存款帳戶，事關存戶個人財產權益之保障，屬個人理
    財之工具，若與存戶之存摺、提款卡及密碼結合，專屬性、
    私密性更形提高，除非本人或與本人具密切親誼關係者，難
    認有何正當理由可自由流通使用該存摺、提款卡，稍具通常
    社會歷練與經驗法則之一般人亦應均有妥為保管該等物品，
    縱有特殊情況，致須將該等物品交付與自己不具密切親誼之
    人時，亦必深入瞭解該他人之可靠性與用途，以防止遭他人
    違反自己意願使用或不法使用之常識，且存摺、提款卡及密
    碼等有關個人財產及身分之物品，如淪落於不明人士手中，
    極易被利用為與財產有關之犯罪工具。又存款帳戶之存摺、
    提款卡及密碼，僅係供使用人作為存款、提款、匯款或轉帳
    之工具，一般人在正常情況下，均得自行向銀行申請開立存
    款帳戶，而領取帳戶存摺、提款卡使用，並無任何特定身分
    之限制；苟非意在將該存款帳戶作為犯罪之不法目的或掩飾
    真實身分，實無蒐集他人存款帳戶提款卡之必要。且近來以
    各種理由，撥打電話至一般民眾行動電話或住家，佯稱退稅
    、欠款、查詢帳戶、中獎，或假冒網路購物賣家騙稱付款方
    式設定有誤等詐欺取財之犯罪類型層出不窮，而該等犯罪，
    多數均利用人頭帳戶作為出入帳戶，已經媒體廣為披載，而
    為一般社會大眾所知悉。經查，被告案發當時年已27歲餘，
    自21歲開始工作至今，有長年之工作經驗，持有3個金融帳
    戶，智識程度為高中肄業等情，此業據被告供述（本院簡上
    卷第107頁、第108頁）在卷，足見被告對於上開新聞、政府
    宣導難諉為不知，且有一定之智識程度及社會經驗，而為具
    備通常事理能力之成年人，對於上揭帳戶資料，自當小心謹
    慎保管，而被告竟仍將上揭帳戶提款卡及密碼交付不詳人士
    使用，則其帳戶將被利用為犯詐欺取財罪之出入帳戶使用，
    當為被告所能預見。況且，被告自承當時國泰銀行帳戶、第
    一銀行帳戶、台新銀行帳戶之帳戶餘額均剩不到1百元，當
    時沒有想那麼多等語（本院卷第105頁至106頁）。觀諸被告
    本知悉帳戶應謹慎小心保管，仍選擇對不詳人交付較不常用
    、餘額所剩無幾的帳戶，以減少被盜領帳戶內金錢之風險等
    情，益證被告主觀上對於對方於取得該等帳戶資料後，其本
    身對於帳戶金融卡（含密碼）已毫無監督或置喙之餘地，甚
    至無法確保自己能否如願取回所交付之物，若所交付之帳戶
    資料尚有款項，將遭提領一空而受有無法彌補之損失，遂提
    供餘額甚少之帳戶，將本身危險降至最低，是被告主觀上確
    有預見其帳戶有供非法使用之可能性至明。
　⒉至被告雖辯稱伊係為借款而交付上揭帳戶之提款卡、密碼云
    云，惟按不法集團、詐欺犯罪者為獲取他人帳戶，所運用之
    說詞、手段不一，即便直接出價向他人購買帳戶資料使用，
    衡情通常亦不會對提供帳戶者承認將利用該帳戶資料作為詐
    欺他人之工具，否則提供帳戶者明知他人要以自己身分資料
    從事詐欺他人不法行為，自己極可能遭受刑事訴追處罰，豈
    有為眼前小利而交付帳戶之理，是以無論不法集團、詐欺犯
    罪者直接價購或藉工作、辦理貸款等名目吸引他人提供帳戶
    ，差別僅在於係提供現實之對價或將來之利益吸引他人交付
    帳戶，惟該等行為係以預擬之不實說詞，利用他人僥倖心理
    巧取帳戶資料之本質並無不同，是以提供者是否涉及幫助詐
    欺罪行，應以其主觀上是否預見該帳戶資料有被作為詐欺使
    用，而仍輕率交付他人，就個案具體情節為斷，而非謂只要
    認定詐欺犯罪者是以工作、貸款等其他名目騙取帳戶，該提
    供帳戶者即當然不成立犯罪，是被告所述之因欲借款而交付
    帳戶之理由，尚難以僅憑此認定其主觀上無法預見該帳戶資
    料有被作為詐欺使用。又一般民眾辦理貸款係透過銀行等金
    融機構之正當管道，為確保貸款人日後正常繳息還款，金融
    機構必然仔細徵信，確認貸款人以往之信用情況，並核對相
    關證件，甚至與本人進行確認，以評估是否放款以及放款額
    度，無論何類信用貸款，如貸款人信用狀況不良，即使貸款
    人全部債務皆已清償，金融機構對於是否貸予金額仍保有評
    估之權利。而辦理信用貸款之目的在於貸款經銀行核准後將
    所核貸之金額撥入金融帳戶內以供使用，是如需他人代辦信
    用貸款，亦僅將申貸所需證件、存摺影本交付即可，本毋須
    將帳戶存摺、提款卡交付他人，甚至將提款卡密碼告知他人
    ，否則不僅自己無法領取款項使用，亦將使銀行撥入之款項
    處於隨時得遭他人領取之狀態。
　⒊再衡諸一般社會生活經驗，一般金融機構貸款、私人借貸、
    財力證明或簽發本票、借據為憑，貸款金額較高時，復要求
    提供保證人或設定抵押權，以確保債權獲得清償，而依被告
    所述，僅係透過行動電話與他人聯繫代辦貸款，提供上開帳
    戶之存摺影本及提款卡（含密碼）等物，顯與一般借款之情
    形有異。況再佐以被告於偵查中供稱：其為本案行為之前，
    曾詢問過很多家銀行，向銀行詢問申辦貸款事宜，但是因為
    其有負債，逾期未繳，所以信用瑕疵，很多銀行都回說沒有
    辦法申請貸款等語（見偵4905卷第55頁至56頁），依此，可
    見被告既有向金融機構詢問申辦貸款事宜而遭拒絕的經驗，
    且被告自承其知悉一般向銀行申辦貸款的門檻嚴格、程序複
    雜，所需提供之資料均係與借款人之還款能力相關，其應可
    明確知悉一般借貸時，貸款者所需提供作為擔保之物品、薪
    資財力證明，不包括帳戶提款卡及密碼等物，況訊之被告供
    稱：伊欲貸款之人，是其收到一個簡訊，看到可以代辦貸款
    ，有寫一個LINE帳號，就加入對方，並無其他進一步查證行
    為等語（見偵4905卷第55頁至56頁、本院簡上卷第105頁）
    。衡以電話號碼、通訊軟體LINE之帳號係任何人均得申請，
    且通訊軟體LINE可以自行設定帳號名稱之社會常情，顯見被
    告所接觸之電話號碼、網路及通訊軟體帳號並無管控申請者
    之機制，任何人均得以散佈可供放貸訊息於不特定人，又被
    告所稱之代辦公司人員固在網路曾傳給被告名片之截圖，印
    有「林暐書」之姓名、公司名稱、地址電話，然被告未曾實
    際見過該自稱「林暐書」之人，除前述「林暐書」提供之名
    片上資料以外，均一無所知，被告既已知悉該張貼者並非金
    融機構，而是素不相識之人，衡情理應更有相當警覺。再者
    ，被告所述本件詐欺犯罪者要求提供之物，僅有提款卡及密
    碼，反而並無要求被告應提供擔保或提供薪資轉帳證明、工
    作證明等可供核對被告財力、還款能力之資料，顯與被告所
    述及一般申辦貸款之過程大相逕庭，況被告已自承信用瑕疵
    而無法向銀行辦理貸款，自稱辦理貸款業務之人後續竟僅要
    求被告將相關物件透過便利商店管道寄送，而無須親至前開
    公司進行身分確認及簽立正式申請文件，在本件案發過程有
    諸多違背常理之情況下，竟仍輕率相信自稱辦理貸款業務之
    人，將其所有之上開帳戶提款卡及密碼交付該不詳人士使用
    ，已極為可疑。
　⒋況被告再於審理時自承其為本案行為之前，曾詢問過很多家
    銀行，向銀行詢問申辦貸款事宜，但是因為其有負債，逾期
    未繳，所以信用瑕疵，很多銀行都回說沒有辦法申請貸款等
    語，業如前述，既如以被告之名義申辦貸款，可預見被告將
    無法提出足以使銀行通過貸款徵信之財力證明，被告明確知
    悉因其信用及財力不符合金融機構申辦貸款之條件，難以從
    金融機構獲得借款，則依被告所述，其將帳戶資料交付給與
    其聯絡之不詳人，其所可能獲得者為「以非正常管道獲得貸
    款之利益」，惟同時須承受之不利益為該不詳人可能將帳戶
    挪做財產犯罪用途，或遭該不詳人自行領走所有帳戶內餘款
    、貸款之風險，而伴隨短時間內不合理的高額獲利，必然會
    有高度的風險。此外，復佐以被告於審理中供承：我之前會
    在LINE上詢問對方「代書包裝資料，不是有風險嗎？」、「
    因為我一直很怕網路詐騙」、「因為我有家人也是聽人家這
    樣說，反被詐騙，所以我疑慮很多，不好意思」，是因為我
    家人之前也有被騙提供金融帳戶給詐欺集團，後來被警察移
    送的經歷，所以我才會這樣詢問對方等語（本院簡上卷第10
    4頁至105頁），亦可見被告於交付上開帳戶前即已對於上開
    交付帳戶之理由真實性心生懷疑，準此，被告明知以其經濟
    狀況，正常之金融機構絕對不會借款，並以被告前有向銀行
    詢問申辦貸款之經驗，及本件整個貸款過程多有可疑之處，
    被告更曾懷疑對方取得帳戶資料後，恐將用以從事詐欺等不
    法用途，卻在評估上開風險與利益以後仍心存僥倖，最終做
    出交付帳戶資料之判斷，顯然係為追求上開利益，甘冒巨大
    風險，同時並將該不詳人或其他詐欺犯罪者可能持其帳戶詐
    欺他人風險轉嫁至不特定之潛在被害人身上，則被告對於該
    不詳人將持以詐欺他人之事，亦不得諉稱其主觀上毫無預見
    甚明。
　⒌綜上各節，以被告之智識程度、年齡及社會工作歷練，暨前
    述曾向數家銀行詢問申辦貸款之經驗，自知本案過程與一般
    合法貸款業者或代辦機構有異，所提供之貸款流程亦不合常
    規，再佐以其家人亦曾被警察移送提供人頭帳戶之經驗。則
    被告顯應已對「林暐書」取得本案帳戶使用之正當性有所疑
    慮，而得預見對方實非合法業者，極可能將其帳戶供作不法
    目的使用。詎被告於權衡自身利益後，在不確定對方身分，
    且知悉收受其本案帳戶提款卡並知密碼者有將其帳戶任意作
    為不法用途之可能性下，竟僅因自身急需用錢，無法透過其
    他管道貸得款項，即無視此一遭利用作為詐欺人頭帳戶之高
    度風險，未嘗試任何有效之查證防範觸法行為，一昧地選擇
    相信素未謀面之對方，而將本案帳戶提款卡等重要個人金融
    物件提供予不明人士使用，以致自己完全無法了解、控制帳
    戶之使用方法及流向。況縱使被告確有申請貸款製造假薪資
    之需求，亦應長期規劃集中資金於單一帳戶內，始與固定任
    職於同一公司之穩定高額薪資狀態相符，要無同時交付複數
    帳戶以供對方短期進出款項使用之必要。是揆諸前揭說明，
    被告應具有縱有人利用該等金融機構帳戶實施詐欺取財及洗
    錢之用，亦容任其發生之不確定幫助故意甚明。　　　　
　⒍況被告亦於本院中供稱：沒有實際查證過該公司等語（本院
    簡上卷第105頁），參諸卷附LINE對話紀錄所示「林暐書」
    提供之公司名片（見偵4905卷第57頁），名片上亦有記載公
    司之名稱、通訊電話號碼等聯絡資料，則被告已知「林暐書
    」提供之該名片上有公司之名稱、通訊電話號碼，顯見被告
    並非無查證之資料及管道，惟被告既已對該代辦業者心生懷
    疑，認為有可能是詐欺犯罪者收取人頭帳戶之疑慮，被告對
    此顯然異常之交易模式，卻未為基本之查證（如上網查證上
    開公司之資料或嘗試與該公司聯絡確認），被告在無其他確
    實查證下，亦未實際至上開公司，對於上開聯繫之人，均無
    從信任，豈有可能僅因屬陌生人告以任一公司名稱、地址、
    聯絡電話等資訊，即逕信對方屬合法業者，是被告上開辯詞
    ，均不足採信。
　㈢綜上可知，被告顯有容任其帳戶被利用為犯詐欺取財罪、洗
    錢罪之出入帳戶之不確定故意。是被告前揭所辯，顯與事理
    有違，自難採信，其犯行洵堪認定，應依法論科。
五、論罪科刑：
  ㈠按刑法上之幫助犯，係對於犯罪與正犯有共同之認識，而以
    幫助之意思，對於正犯資以助力，而未參與實施犯罪之行為
    者而言（最高法院75年度台上字第1509號、88年度台上字第
    1270號判決意旨可資參照）。是以，如未參與實施犯罪構成
    要件之行為，且係出於幫助之意思提供助力，即屬幫助犯，
    而非共同正犯。又按如行為人主觀上認識該帳戶可能作為收
    受及提領特定犯罪所得使用，他人提領後即產生遮斷資金流
    動軌跡以逃避國家追訴、處罰之效果，仍基於幫助之犯意而
    提供，應論以幫助犯洗錢防制法第14條第1 項之一般洗錢罪
    （最高法院108 年度台上大字第3101號裁定意旨參照）。查
    被告已預見提供本案帳戶之存摺、金融卡及密碼供他人使用
    ，他人有將之用於詐欺取財及洗錢犯罪之可能，竟仍不違背
    其本意，將本案帳戶之存摺、金融卡、密碼提供予真實姓名
    、年籍不詳之人，供其實施詐欺取財及隱匿犯罪所得去向等
    犯行，則被告雖未實際參與詐欺取財及隱匿犯罪所得去向之
    行為，然顯係以幫助之不確定故意，參與詐欺取財及洗錢構
    成要件以外之行為，為幫助犯。復因卷內並無充分證據，足
    以認定詐欺犯罪者之人數是否達3 人以上，是核被告所為，
    係犯刑法第30條第1 項前段、洗錢防制法第14條第1 項之幫
    助一般洗錢罪，暨刑法第30條第1 項前段、第339 條第1 項
    之幫助詐欺取財罪。
  ㈡被告以一次提供上開帳戶之行為，幫助該不詳人士為詐欺上
    揭犯罪事實一所示之被害人等之詐欺取財犯行，係以一行為
    侵害數被害人之財產法益，為同種想像競合犯，應從一重論
    以一幫助詐欺取財罪。又被告以提供本案帳戶之一幫助行為
    ，使不詳詐欺犯罪者對被害人等實施詐欺取財犯行，並隱匿
    犯罪所得去向，同時觸犯上開二罪名，為想像競合犯，應依
    刑法第55條規定，從一重以幫助一般洗錢罪處斷。又被告為
    幫助犯，爰依刑法第30條第2 項規定，按正犯之刑減輕之。
　㈢被告執上開辯解為由上訴，固無理由；原審以被告罪證明確
    ，予以論罪科刑判處有期徒刑3 月，併科罰金2萬元，固非
    無見，惟原審判決後，檢察官始就被告同時尚有交付第一銀
    行帳戶、台新銀行帳戶予詐欺犯罪者，使被害人陳雈純、劉
    豐毅遭詐欺後匯入金錢部分之卷證移送併辦（臺灣苗栗地方
    檢察署111年度偵字第3892號），故原審未及審酌原審判決
    後移送併辦之犯罪事實，原判決既有上開未及審酌此移送併
    辦部分犯罪事實之處，本院自應予撤銷改判。爰以行為人之
    責任為基礎，審酌被告可預見其前開帳戶之提款卡及密碼有
    可能遭他人供作詐欺取財及洗錢之工具使用，竟任意以提供
    金融機構帳戶之提款卡（含密碼）給不認識之人之方式，供
    他人詐欺取財，使實行詐欺行為之人得以隱藏身份，減少遭
    查獲風險，助長詐欺之犯罪風氣，致使詐欺犯罪更加猖獗氾
    濫，不僅造成執法機關不易查緝犯罪行為人，更使詐欺犯罪
    者得以製造金流斷點，破壞金流秩序之透明穩定，因而造成
    被害人求償上之困難，影響社會秩序，造成被害人財產受有
    損害，所為實值非難，再衡諸被告本身未實際參與本案詐欺
    取財及洗錢之犯行，暨考量本案被害人數、被害金額等侵害
    程度，及酌以被告於犯本案前之素行（見臺灣高等法院被告
    前案紀錄表），暨其犯後仍否認犯行，迄未與被害人等達成
    和解或賠償被害人等所受之損害，未見悔悟之心，與被告犯
    罪動機、手段、與其自陳之智識程度、家庭經濟生活狀況（
    詳本院簡上卷第108頁至109頁）等一切情狀，量處如主文所
    示之刑，並就併科罰金部分諭知易服勞役之折算標準，以資
    警惕。
六、沒收部分：
    遍查卷內尚無證據足資證明被告交付系爭帳戶後已實際取得
    任何對價，或因而獲取犯罪所得，是本院自毋庸對其犯罪所
    得諭知沒收或追徵。至本案被告交付上開帳戶之行為，幫助
    詐欺犯罪者遂行詐欺取財犯行，使上開被害人匯款至上開帳
    戶內之款項隨即均遭不詳人士提領，依卷內現存事證，尚無
    證據證明係被告所提領，被害人等所匯款項之部分亦無從諭
    知犯罪所得之沒收。又被害人等遭提領之款項，既係由詐欺
    犯罪者提領，非屬被告所有，亦非在其實際掌控中，其就所
    隱匿之財物不具所有權及事實上處分權，亦無從依洗錢防制
    法第18條第1 項就所提領全部金額諭知沒收，附此說明。
據上論斷，應依刑事訴訟法第455 條之1 第1 項、第3 項、第36
9 條第1 項前段、第364 條、第299 條第1 項前段，洗錢防制法
第14條第1 項，刑法第11條、第30條第1 項前段、第2 項、第33
9 條第1 項、第55條、第42條第3 項，刑法施行法第1 條之1 第
1 項，判決如主文。 
本案經檢察官陳昭銘聲請以簡易判決處刑，檢察官莊佳瑋移送併
辦，檢察官彭郁清到庭執行職務。
中　　華　　民　　國　　111 　年　　5 　　月　　31　　日
            刑事第三庭審判長法  官  魏宏安
                            法  官  許文棋
                            法  官  王瀅婷
以上正本證明與原本無異。
不得上訴。
                            書記官　許雪蘭　　
中　　華　　民　　國　　111 　年　　5 　　月　　31　　日
　　　　　　　　　　　　　　
附錄論罪科刑之法條全文：
洗錢防制法第14條
有第二條各款所列洗錢行為者，處 7 年以下有期徒刑，併科新
臺幣 5 百萬元以下罰金。
前項之未遂犯罰之。
前二項情形，不得科以超過其特定犯罪所定最重本刑之刑。
　
中華民國刑法第 339 條（普通詐欺罪）
意圖為自己或第三人不法之所有，以詐術使人將本人或第三人之
物交付者，處5 年以下有期徒刑、拘役或科或併科50萬元以下罰
金。
以前項方法得財產上不法之利益或使第三人得之者，亦同。
前二項之未遂犯罰之。
　
中華民國刑法第30條（幫助犯及其處罰）
幫助他人實行犯罪行為者，為幫助犯。雖他人不知幫助之情者，
亦同。
幫助犯之處罰，得按正犯之刑減輕之。